臺灣新竹地方法院民事判決　　　　　　100年度審訴字第274號
原　　　告　甲女　　　（姓名年籍住址詳卷）
訴訟代理人　彭成翔律師
　　　　　　宋重和律師
上　一　人
複　代理人　廖國欽律師
　　　　　　廖威智　　住台北市○○○路○段76號11樓之2　
被　　　告　羅文彬　　住新竹市○區○○路100巷24號
　　　　　　　　　　　身分證統一編號：Ｚ000000000號
上列當事人間因被告強制罪案件，經原告提起刑事附帶民事訴訟
請求損害賠償，由本院刑事庭裁定（100年度附民字第59號）移
送前來，本院於民國100年11月30日辯論終結，判決如下：
    主  文
被告應給付原告新臺幣壹拾貳萬元，及自民國一百年五月二十日
起至清償日止，按年息百分之五計算之利息。
原告其餘之訴駁回。
訴訟費用由被告負擔五分之三，餘由原告負擔。
本判決第一項得為假執行。
原告其餘假執行之聲請駁回。
    事實及理由
甲、程序方面：
    按訴狀送達後，原告不得將原訴變更或追加他訴，但擴張或
    減縮應受判決事項之聲明者，不在此限，民事訴訟法第255
    條第1 項第3 款定有明文。經查，本件原告提出刑事附帶民
    事訴訟，主張被告對原告甲女為強制性交及強制罪犯行，且
    該強制性交犯行亦造成原告甲女之父、母身分法益受到侵害
    ，故原告甲女及其父、母分別向被告請求賠償非財產上損害
    ，並聲明「被告應給付原告甲女新臺幣（下同）100 萬元、
    原告甲女之父100 萬元、原告甲女之母100 萬元，及均自刑
    事附帶民事起訴狀繕本送達翌日起至清償日止，按年息5％
    計算之利息」（按原告甲女及其父、母就被告所涉強制性交
    罪部分之刑事附帶民事訴訟程序不合法，已由本院另行駁回
    ，故以下僅論被告對原告甲女為強制罪犯行部分）；嗣原告
    於民國100 年9 月27日具狀更正被告對原告所涉強制罪部分
    ，請求賠償30萬元，並於本院100 年11月16日言詞辯論期日
    變更訴之聲明為「被告應給付30萬元，及自刑事附帶民事訴
    訟狀繕本送達翌日起至清償日止，按年息5 ％計算之利息」
    ，有該言詞辯論筆錄可參。核原告所為係屬單純減縮應受判
    決事項之聲明，揆諸前開法條，於法尚無不合，應予准許，
    合先敘明。
乙、實體方面：
一、原告主張：兩造原係男女朋友關係，原告因有意與被告分手
    ，於98年8 月16日下午上班前某時向被告表達不願意繼續交
    往之意，嗣被告於同日21時50分許前往原告上班處所等候原
    告，發覺原告下班竟由一位其所不認識之男性騎乘機車載返
    住處，因而心生不滿，於同日22時許，假借款之名義，撥打
    電話邀約原告在新竹市○○路○段原告住處附近之便利商店
    門外見面，適原告之父亦外出遛狗，原告為免其父發覺自己
    與被告交往一事，急忙坐上被告之機車騎至新竹市○○路23
    巷小籠包店門口停靠，被告質問原告究係何人接送回家，原
    告不願告知，被告為能知悉送原告回家者究係何人，遂要求
    原告上車至他處說明，原告表示不願意上車後，竟基於使人
    行無義務之事之犯意，徒手毆打原告一巴掌，並將原告手機
    丟置機車置物箱後，再度要求原告上車，原告見狀迫於無奈
    始上車，任由被告載離該處，而使原告行無義務之事。又被
    告所涉前開強制罪嫌，經原告提出告訴後，業經本院刑事庭
    以99年度訴字第234 號刑事判決判處罪刑確定，惟被告迄未
    賠償原告所受損害，為此，爰依侵權行為損害賠償請求權，
    訴請被告賠償30萬元精神慰撫金，並聲明：(一)被告應給付原
    告30萬元，及自刑事附帶民事起訴狀送達翌日（即100 年5
    月20日）起至清償日止，按年息5 ％計算之利息；(二)願供擔
    保，請准宣告假執行。
二、被告則對原告所主張之侵權行為事實及伊所涉強制罪犯行經
    本院以99年度訴字第234 號刑事判決判處罪刑確定等情事不
    爭執，惟辯稱原告請求賠償之精神慰撫金數額實屬過高，並
    不合理等語，為此聲明：原告之訴駁回。
三、法院之判斷：
（一）查原告主張之前開侵權行為事實，業據其提出臺灣新竹地
      方法院檢查署檢察官98年度偵字第6925號起訴書影本等件
      為證，而被告所涉強制罪犯行，並經本院刑事庭以99年度
      訴字第234 號刑事判決判處罪刑確定，亦有前開刑事判決
      、臺灣高等法院被告前案紀錄表及臺灣高等法院100 年度
      侵上訴字第182 號刑事判決等件在卷可稽，且為被告所不
      爭執，自堪信原告上揭主張為真實。
（二）按因故意或過失，不法侵害他人之權利者，負損害賠償責
      任；又不法侵害他人之身體、健康、名譽、自由、信用、
      隱私、貞操，或不法侵害其他人格法益而情節重大者，被
      害人雖非財產上之損害，亦得請求賠償相當之金額，民法
      第184 條第1 項前段、第195 條第1 項分別定有明文。經
      查，被告於前開時、地，率然以強暴方式使原告行無義務
      之強制行為侵權事實，既如前述，準此，原告依前開規定
      ，訴請被告賠償其所受非財產上之損害，自屬於法有據。
（三）次按慰藉金係以精神上所受無形之痛苦為準，非如財產損
      失之有價額可以計算，究竟如何始認為相當，自應審酌被
      害人及加害人之地位、家況、並被害人所受痛苦之程度、
      與其家屬之關係暨其他一切情事，定其數額（最高法院48
      年度臺上字第798 號判例意旨參照）。再按以人格權遭遇
      侵害，受有精  神上之痛苦，而請求慰藉金之賠償，其核
      給之標準，須斟酌雙方之身分、資力與加害程度及其他各
      種情形核定相當之數額。且所謂「相當」，應以實際加害
      情形與其名譽影響是否重大及被害人之身分、地位與加害
      人之經濟情況等關係定之；而被害人名譽影響重大與否，
      亦應以客觀之社會價值衡量，不得專以受害人主觀之感受
      為斷。查，被告於前揭時、地，僅因原告不願告知何人接
      送其回家，即要求原告上車至他處說明，原告表示不願意
      後，竟徒手毆打原告一巴掌，並將原告手機丟置機車置物
      箱後，再度要求原告上車，致原告迫於無奈始上車，則本
      件被告未思理性溝通解決雙方之感情問題，率然以強暴方
      式使原告行無義務之事，業已造成原告心理產生創傷，對
      他人之人身安全亦有一定程度之侵害，堪認原告身心俱受
      痛苦，經審酌原告目前就讀清華科技大學三年級，98、99
      年度所得分別為1,283 元、8,760 元，名下無任何財產，
      而被告學歷為國中畢業，之前曾從事汽車修理、機房、餐
      飲業等工作，目前則係打零工，一個月約有2 萬多元之所
      得，名下無任何財產等情，為兩造所陳明，且有雙方互所
      不爭之稅務電子閘門財產所得調件明細表等件附卷可稽，
      復參以被告侵權行為之態樣、可歸責程度、原告所受身心
      傷害程度之情形，暨兩造之教育程度、身分、地位、經濟
      狀況等一切情狀，認原告請求被告賠償非財產上之金額，
      應以12萬元較為妥適，至逾上開範圍之請求，則非屬相當
      ，無從准許。
（四）末按給付無確定期限者，債務人於債權人得請求給付時，
      經其催告而未為給付，自受催告時起，負遲延責任。其經
      債權人起訴而送達訴狀，或依督促程序送達支付命令，或
      為其他相類之行為者，與催告有同一之效力；又遲延之債
      務，以支付金錢為標的者，債權人得請求依法定利率計算
      之遲延利息；再應付利息之債務，其利率未經約定，亦無
      法律可據者，週年利率為百分之五，民法第229 條第2 項
      、第233 條第1 項前段及第203 條分別定有明文。查本件
      原告請求被告賠償非財產上損害，係以支付金錢為標的，
      無確定期限，又未約定利率，其併請求給付自刑事附帶民
      事起訴狀繕本送達翌日（即100 年5 月20日）起至清償日
      止，按年息5 ％計算之利率，於法尚無不合，應予准許。
（五）從而，原告本於侵權行為之法律關係，請求被告給付12萬
      元，及自刑事附帶民事起訴狀繕本送達翌日（即100 年5
      月20日）起至清償日止，按年息5 ％計算之利息，為有理
      由，應予准許，逾上開部分之請求，則無理由，應予駁回
      。
四、本判決第一項所命被告給付之金額未逾50萬元，應依民事訴
    訟法第389 條第1 項第5 款之規定，依職權宣告假執行；是
    原告雖陳明願供擔保聲請宣告假執行，惟本院既已依職權宣
    告假執行，應認原告此部分聲請，僅為促請本院為職權發動
    ，附此敘明。至原告其餘假執行之聲請，則因該部分訴之駁
    回而失所依據，應予駁回。
五、本件事證已臻明確，兩造其餘攻擊防禦方法，經本院審酌後
    ，核與本件判決結果不生影響，爰不一一論述，併此敘明。
六、據上論結，本件原告之訴為一部有理由，一部無理由，依民
    事訴訟法第79條、第389 條第1 項第5 款，判決如主文。
中    華    民    國   100    年    12    月    14    日
                    民事第一庭  法  官  高敏俐
以上正本係照原本作成。
如對本判決上訴，須於判決送達後 20 日內向本院提出上訴狀。
如委任律師提起上訴者，應一併繳納上訴審裁判費。
中    華    民    國   100    年    12    月    14    日
                                書記官  陳怡芳